臺灣嘉義地方法院刑事判決　　　　　　　　　　　　九十一年度交易字第一六六號
　　公　訴　人　臺灣嘉義地方法院檢察署檢察官
　　被　　　告　甲○○
右列被告因過失傷害案件，經檢察官提起公訴（九十一年度調偵字第一六九號），本
院判決如左：
    主  文
甲○○因過失傷害人，處拘役貳拾伍日，如易科罰金，以參佰元折算壹日。
    事  實
一、甲○○於民國（下同）九十年十一月二十六日下午六時二十分許，騎駛車牌號碼
    ）ＺＥＺ─三四一號輕機車，沿嘉義巿西區○○路由北向南直行，途經仁愛路二
    十七號前，適在甲○○前方，有無適當駕駛執照之王龍波（嗣於九十一年三月二
    日因他故死亡），騎駛車牌號碼ＵＩＪ─○五九號輕機車，亦沿仁愛路同向前進
    至該二一七號前，於劃有分向限制線不得迴轉之路段，竟停車準備迴轉，因停等
    、待迴轉位置不當，妨害車輛通行；而甲○○騎車理應注意車輛行駛時，駕駛人
    應注意車前狀況，隨時採取必要之安全措施，而依當時天候晴、夜間有照明、道
    路無障礙、無缺陷、視距良好等狀況，又無不能注意之情事，竟疏於注意，貿然
    前駛，不慎撞擊王龍波所駕駛上開機車左側車身，致王龍波受有脊椎骨折併神經
    病變及肋膜積水等傷害。又甲○○在未被有偵查犯罪職權之機關或公務員查知其
    為犯人前，即主動向前往現場處理之嘉義巿警察局第一分局八掌派出所警員黃俊
    今自首，並因而接受本院裁判。
二、案經王龍波訴由嘉義巿警察局第一分局報告台灣嘉義地方法院檢察署檢察官偵查
    起訴。
    理  由
一、訊據被告甲○○雖承認於右開時、地騎車與告訴人王龍波所騎機車發生車禍之情
    無誤，惟矢口否認有何過失傷害犯行，辯稱：我發現告訴人停車於慢車道路邊邊
    線旁，並未開啟車燈及方向燈，等到我接近告訴人機車約三點零八公尺之距離時
    ，告訴人突然左轉出來，而當時我左側有自小客車行駛，所以我無處閃避而撞及
    告訴人；當時我機車時速約三、四十公里，因告訴人業已迴轉一半，因此雙方車
    頭相撞；又當時王龍波並未受傷云云。惟：
  (一)經查，告訴人因本件車禍受有脊椎骨折併神經病變及肋膜積水等傷害之情，有診
    斷證明書四紙在卷可稽，其中，大仁醫院診斷證明書（附於本院卷）記載：「王
    龍波於民國九十年十一月二十六日下午七點三十分，因：胸部挫傷、腹部挫傷（
    疑腹內出血）、尾椎挫傷、左下腿多處挫擦傷等傷症、前來急診求治」等語；新
    陽醫院診斷證明書（附於本院卷）記載：王龍波因劇烈下背痛，於九十年十二月
    十二日、十三日門診治療等語；嘉義基督教醫院診斷證明書（附於本院卷）記載
    ：王龍波因胸部鈍傷，於九十年十二月十四日十六時五十五分來院急診等語；嘉
    義榮民醫院診斷證明書（附於警卷第六頁）記載：王龍波自述於九十年十一月二
    十六日車禍，因右背劇烈疼痛，於九十年十二月十六日急診入院，經診治後，因
    本院無胸腔外科之設備，建議轉診醫學中心繼續治療等語；而台中榮民醫院診斷
    證明書（附於警卷第五頁）記載：王龍波於九十年十二月二十七日十三時，因脊
    椎骨折併神經病變及肋膜積水症狀急診就醫，留院觀察治療中等語；徵諸前揭診
    斷證明書所載病症部位均為背部，並警卷所附之道路交通事故調查報告表及現場
    照片七張（見警卷第八頁至第十二頁），堪信告訴人確實因本件車禍受有前開傷
    害。
  (二)次查，被告於警訊時已供稱：「當時我是由仁愛路北向南方向行駛，突然有一部
    王龍波駕駛之ＵＩＪ─○五九號輕機車，靜止路旁欲要迴轉等馬路上有無來車時
    ，我直行閃避不及撞上ＵＩＪ─○五九號左側車身。」等語（見警卷第一頁背面
    ），且告訴人於警訊時亦陳稱：「當時我騎輕機車ＵＩＪ─○五九號，在嘉義市
    ○○路○段二一七號前靜止欲要等馬路上有無來車時，突然有一名女子由仁愛路
    由北向南方向行駛，快速駕駛，直行撞上我的ＵＩＪ─○五九號左側車身，致使
    我人車摔倒受傷。」及「我沒有適當駕照」等語（見警卷第三頁背面、第四頁）
    ，又被告前開所辯：當時我的機車接近告訴人機車約三點零八公尺距離時，告訴
    人始突然左轉，告訴人已迴轉一半，雙方車頭相撞等詞，於警訊時並未敘及，是
    認案發之時，告訴人之機車應係處於迴轉前之靜止狀態，亦即被告關於告訴人機
    車突然左轉，係雙方車頭相撞之辯詞，委無可採；又被告關於車禍當時，告訴人
    並未開啟機車車燈及方向燈之詞，本院查無證據可認為真正，尚難認可採。
  (三)(1)按車輛行駛時，駕駛人應注意車前狀況，隨時採取必要之安全措施；劃有分向
    限制線之路段，不得迴車，道路交通安全規則第九十四條第三項及第一百零六條
    第二款分別定有明文。被告駕駛機車自應注意上述道路交通安全規定，且當時天
    候晴、夜間有照明、道路無障礙、無缺陷、視距良好等狀況，有前開道路交通事
    故調查報告表可佐，客觀上並無不能注意之情形，被告竟疏未注意為之，以致肇
    事，致告訴人受有前開傷害，被告應有過失。(2)雖本件告訴人於劃有分向限制線
    不得迴轉之路段，停等、待迴轉位置不當，妨害車輛通行，與有過失，然仍不能
    因告訴人之過失，而解免被告之罪責。(3)而本件肇事經送請台灣省嘉雲區車輛行
    車事故鑑定委員會鑑定意見，亦認為「依警訊筆錄，若王龍波機車靜止狀態，則
    ：甲○○駕駛重機車，夜間未注意車前狀況，為肇事主因。王龍波無照駕駛輕機
    車，夜間停等、待迴轉位置不當，妨害車輛通行，為肇事次因」等情，有該會九
    十一年六月四日嘉鑑字第九一○五五六號鑑定意見書在卷可佐，顯亦同此認定。
  (四)末者，告訴人因本件車禍，受有前開傷害，已見前述，告訴人之受傷與被告之過
    失行為間有因果關係，是認本件事證已臻明確，被告犯行已堪認定。
二、核被告甲○○所為，係犯刑法第二百八十四條第一項前段之罪。被告於肇事之後
    ，在未被有偵查犯罪職權之機關或公務員查知其為犯人前，即主動向前往現場處
    理之嘉義巿警察局第一分局八掌派出所警員黃俊今自首等情，有警訊筆錄、警員
    報告一紙在本院卷足證，被告並因而接受本院裁判，應依刑法第六十二條前段之
    規定，減輕其刑（按被告自首後於審判中對其犯罪「事實」有所主張或辯解者，
    係被告辯護權之行使，不能僅據此之一端，即謂被告無接受裁判意思之唯一論據
    ，最高法院八十四年度台上字第八二九號裁判參照，是認被告於審理中之辯解，
    尚無礙其自首之成立。）。爰審酌被告與告訴人間之過失程度，告訴人所受傷害
    、被告之生活狀況、品行、智識程度、犯後並未與告訴人達成和解等一切情狀，
    量處如主文所示之刑，並諭知易科罰金之折算標準。
據上論斷，應依刑事訴訟法第二百九十九條第一項前段，刑法第二百八十四條第一項
前段、第六十二條前段、第四十一條第一項前段、罰金罰鍰提高標準條例第一條前段
、第二條，判決如主文。
本案經檢察官李文和到庭執行職務。
中      華       民      國     九十一    年      九      月    十      日
                                      臺灣嘉義地方法院交通法庭
                                          法  官  盧  鳳  田
右正本證明與原本無異。
如不服本判決，應於判決送達後十日內，向本院提出上訴狀（應附繕本）。
中      華       民      國     九十一    年      九      月    十      日
                                          書記官  林  秀  惠
附錄論罪科刑法條：
刑法第二百八十四條第一項前段
因過失傷害人者，處六月以下有期徒刑、拘役或五百元以下罰金，致重傷者，處一年
以下有期徒刑、拘役或五百元以下罰金。
